【裁判字號】    89,訴,239
【裁判日期】    890622
【裁判案由】    偽造文書等
【裁判全文】
臺灣屏東地方法院刑事判決                          八十九年度訴字第二三九號
    公  訴  人  臺灣屏東地方法院檢察署檢察官
    被      告  丙○○
右被告因偽造文書等案件，經檢察官提起公訴（八十八年度偵字第二一六七號）本院
判決如左：
    主  文
丙○○連續行使偽造私文書，足以生損害於他人，處有期徒刑貳年。
    事  實
丙○○分別於民國（下同）八十四年農曆四月二十八日（以下簡稱甲會），及同年農
曆十二月二十日（以下簡稱乙會），分別向甲○○○、戊○、丁○○等人招攬互助；
甲會部分，每會新台幣（下同）一萬元，會數計五十二會；乙會部分，每會一萬，會
數計六十三會；嗣丙○○因經濟狀況欠佳，竟意圖為自己不法之所有，基於詐欺之概
括犯意，於八十四年農曆四月間迄八十七年農曆七月二十日間，連續在屏東縣東鎮○○街八十六號住處，多次以會員之名義偽造標單，並持以向會員行使之欺騙方法，冒
標會款，甲會部分，共冒標會員林碧麗、陳進浤、鄭許銀寶各一會，陳瑞春二會及許
萬利四會；乙會部分共冒標會員余新華、蔡仙花、許萬利、陳育明、洪昭城、洪江岸
、陳育明、蔡秀錦各一會、許鳳嬌二會；甲○○○、戊○、丁○○等會員不知有詐，
均如數交付會款，計詐取會款約八百四十萬元（甲、乙兩會，丙○○各參加二會，扣
除丙○○部分後甲會共有五十名會員，乙會有六十一名會員，每次標會利息約為二千
元計算，甲會共詐得約三百六十萬元，乙會共詐得約四百八十八萬元），足生損害於
該二互助會之會員。嗣甲○○○、戊○、丁○○因前開二會於尚剩七會與八會結束時
，發現竟均尚有二十三會為活會，且向丙○○索討會款無著，始查知上情。案經甲○○○、戊○、丁○○告訴及乙○○、吳淑玲告發後，由台灣屏東地方法院檢察署檢察
官偵查起訴。
    理  由
一、訊據被告丙○○於偵查及本院審理中，對於前開時地，以前開會員之名義，載明
    利息後偽造標單，並持以向會員行使以收取會款之事實均供承不諱，並稱許萬利
    之會部分，其雖曾告知許萬利之父，但並未經其同意等語（見偵查卷第八十頁背
    面，八十八五月三日偵訊筆錄；及八十九年五月九日審判筆錄），核與告訴人甲○○○、戊○、丁○○、乙○○、吳淑玲及證人陳瑞春、林碧利、陳進浤、許萬
    利於偵查中及告訴人甲○○○之指述大致相符，此外並有被告於偵查中所提出，
    載明於甲、乙二會各尚剩七會與八會時，均尚有二十三活會會員之會員名單（偵
    查卷第九頁、十頁）及告訴人所提出之會員名單等物足稽，足認被告罪證明確，
    其犯行已堪認定。另對於被告究係於何時間，以多少利息冒標會款及共取得多少
    之會款，被告及告訴人等均供稱並無記錄，且不復記憶，惟亦均稱，每次標會之
    利息均約為二千元左右等語，是堪以此利息計算得被告每次向每名活會會員詐欺
    八千元之款項，併此說明。
二、被告以許萬利等活會會員之名義，於填具利息金額後，偽造標單，並持以向會員
    行使，顯然足以生損害於各會員，核其所為，係犯刑法第二百十六條之行使偽造
    私文書罪，應依同法第二百十條處斷，而其偽造私文書之低度行為應為行使之高
    度行為所吸收而不另論罪；又被告以不實之標單向會員詐領會款，係犯刑法第三
    百三十九條第一項之詐欺取財罪；其先後多次行使偽造私文書及詐欺之行為，均
    係時間緊接，手段相同，且各係犯構成要件相同之罪，各應依連續犯之規定以一
    罪論；又被告以一行使偽造標單之行為，向多名會員詐領會款，以一行為犯數罪
    名，應依想像競合犯之規定從一重之行使偽造私文書罪處斷；再被告所犯行使偽
    造私文書罪與詐欺罪間，有方法結果之牽連關係，應從一重之行使偽造私文書罪
    處斷。審酌被告前未曾受有期徒刑以上刑之宣告，此有其前科表附卷為憑，素行
    非劣、以自任會首，招集互助會後，冒用他人名義詐取會款為犯罪手段、犯罪所
    得逾八百四十萬元，金額非低、被害人人數達數十人以上，危害非輕、且於經告
    訴人提出告訴後，僅償還各活會會員數千元至數萬元不等之金額，且未與被害人
    等達成和解等之犯後態度等一切情狀，爰量處如主文所示之刑。
據上論斷，應依刑事訴訟法第二百九十九條第一項前段，刑法第五十六條、第二百十
六條、第二百十條、第三百三十九條第一項、第五十五條，罰金罰鍰提高標準條例第
一條前段判決如主文。
本案經檢察官楊挺宏到庭執行職務。
中      華      民      國      八十九      年      六    月    二十二  日
                                      臺灣屏東地方法院刑事第一庭
                                          法  官    莊鎮遠
右正本證明與原本無異。
對於本判決如有不服應於收受送達後十日內向本院提出上訴書狀上訴於台灣高等法院
高雄分院並按他造當事人之人數附具繕本。
                                          書記官    吳光璵
中      華      民      國    八十九      年      六    月   二十三   日
附錄本案論罪科刑法條：
中華民國刑法第二百一十條
 (偽造變造私文書罪)
偽造、變造私文書，足以生損害於公眾或他人者，處五年以下有期徒刑。
中華民國刑法第二百一十六條
 (行使偽造變造或登載不實之文書罪)
行使第二百十條至第二百十五條之文書者，依偽造、變造文書或登載不實
事項或使登載不實事項之規定處斷。
中華民國刑法第三百三十九條
 (普通詐欺罪)
意圖為自己或第三人不法之所有，以詐術使人將本人或第三人之物交付者
，處五年以下有期徒刑、拘役或科或併科一千元以下罰金。
以前項方法得財產上不法之利益或使第三人得之者，亦同。
前二項之未遂犯罰之。


司法院資訊處製作；財團法人民間司法改革基金會備份。
